【裁判字號】    99,監宣,68
【裁判日期】    990729
【裁判案由】    監護宣告
【裁判全文】
臺灣臺南地方法院民事裁定              99年度監宣字第68號
聲  請  人  甲○○
上列聲請人聲請監護宣告事件，本院裁定如下：
    主    文
宣告乙○○（男，民國○○○年○月○日生，身分證統一編號：
Ｚ000000000號，住臺南市○區○○路二段四九九號七
樓之一）為受監護宣告之人。
選定聲請人甲○○（女，民國○○○年○月○○日生，身分證統
一編號：Ｚ000000000號，住高雄市○○區○○街一
二五之一號）為受監護宣告之人之監護人。
指定丙○○（男，民國○○○年○月○日生，身分證統一編號：
Ｚ000000000號，住高雄市○鎮區○道六街三四之一號
）為會同開具財產清冊之人。
聲請費用新臺幣柒仟伍佰元由受監護宣告之人乙○○負擔。
    理    由
一、按對於因精神障礙或其他心智缺陷，致不能為意思表示或受
    意思表示，或不能辨識其意思表示之效果者，法院得因本人
    、配偶、四親等內之親屬、最近一年有同居事實之其他親屬
    、檢察官、主管機關或社會福利機構之聲請，為監護之宣告
    ，民法第14條第1項定有明文。次按受監護宣告之人應置監
    護人。法院為監護之宣告時，應依職權就配偶、四親等內之
    親屬、最近一年有同居事實之其他親屬、主管機關、社會福
    利機構或其他適當之人選定一人或數人為監護人，並同時指
    定會同開具財產清冊之人，民法第1110條、第1111條第1項
    亦定有明文。
二、本件聲請意旨略以：聲請人為乙○○（男，民國77年1月1日
    生，身分證統一編號：Ｚ000000000號，住臺南市○區○○路
    二段499號7樓之1）之母親，乙○○於99年1月10日晚上11時
    7分在臺南市○○區○○路二段123號前發生車禍，被送至成
    功大學醫學院附設醫院診治，經診斷為「第四第五節頸椎骨
    折、第三四五頸椎脊髓受傷併四肢完全癱瘓」，已不能為意
    思表示或受意思表示，或不能辨識其意思表示之效果，為此
    聲請對其為監護宣告。又乙○○需長期醫療照顧，乙○○之
    父親曾寶泰經濟困難、工作不穩定，經常聯絡不上，無法照
    顧乙○○，其受領慈善團體之捐助金後亦未繳納乙○○之住
    院費用，乙○○一切醫療費用均由聲請人支付，請求選任聲
    請人擔任其監護人。再丙○○係乙○○之兄長，請求指定丙○○擔任會同開具財產清冊之人等語。
三、經查，聲請人係乙○○之母親，業據其提出戶籍謄本3份在
    卷可憑，揆諸上開規定，聲請人為宣告乙○○為監護宣告之
    人之聲請人資格，自無欠缺。經查，聲請人主張上情，業據
    其提出成功大學醫學院附設醫院診斷證明書1份、英仁醫院
    診斷證明書1份為憑，經本院依職權囑託臺灣板橋地方法院
    對乙○○進行鑑定，經臺灣板橋地方法院函請板橋中興醫院
    指派該院馮德誠醫師協助鑑定乙○○之精神狀態，鑑定人馮
    德誠醫師參與乙○○之精神狀態鑑定，其鑑定結果認：「身
    體狀況：(一)理學檢查：張眼臥床、不會說話、四肢癱瘓、有
    鼻胃管、氣切、呼吸器、尿管。(二)臨床檢查：不需檢查。」
    「精神狀態：(一)意識/溝通性：溝通困難。(二)記憶力：尚可
    。(三)定向力：尚可。(四)計算能力：尚可。(五)理解、判斷力：
    尚可。(六)現在性格特徵：尚可。(七)其他（氣氛、感情狀態、
    幻覺、妄想、異常行動等）：無。(八)智能檢查、心理學檢查
    ：尚可。」「日常生活狀況：(一)日常生活自理情形：日常生
    活起居均需他人照顧。(二)經濟活動能力（包括管理處分自己
    財產之能力）：無經濟活動能力。(三)社會性：溝通困難。」
    「鑑定結果：一精神障礙或其他心智缺陷之有無、內容及障
    礙程度：有精神障礙或其他心智缺陷。二障礙程度-精神障
    礙：意思表示或辨識意思表示效果之程度：顯有不足但無行
    為能力。三預後及回復之可能性：無恢復可能性。四建議為
    監護之宣告。」有板橋中興醫院精神鑑定報告書在卷可稽，
    故聲請人聲請對乙○○為監護宣告為有理由，應予准許。
四、次查，聲請人甲○○（女，52年7月13日生，身分證統一編
    號：Ｚ000000000號，住高雄市○○區○○街125之1號）為受
    監護宣告之人乙○○之母親，有戶籍謄本1份附卷可參，且
    經受監護宣告之人之親屬團體會議推定為受監護宣告之人乙○○之監護人，有聲請人所提出之親屬團體會議推定監護人
    說明書、親屬系統表、親屬會議紀錄、親屬之戶籍謄本在卷
    可稽，又受監護宣告之人乙○○之父親曾寶泰經濟困難、工
    作不穩定，經常聯絡不上，受監護宣告之人乙○○一切醫療
    費用均由聲請人支付等情，業據聲請人具狀陳明在卷，本院
    認由聲請人甲○○擔任監護人，最能符合受監護宣告之人之
    最佳利益，爰選定聲請人甲○○為監護人；另丙○○（男，
    72年9月4日生，身分證統一編號：Ｚ000000000號，住高雄市
    ○鎮區○道六街34之1號）係受監護宣告人乙○○之兄長，
    有其戶籍謄本1份在卷可稽，並經受監護宣告之人之親屬團
    體會議推定為會同開具財產清冊之人，有聲請人所提出之親
    屬團體會議推定監護人說明書、親屬系統表、親屬會議紀錄
    、親屬之戶籍謄本在卷可稽，爰指定丙○○為會同開具財產
    清冊之人。
五、依民事訴訟法第608條第1項、第95條、第87條第1項，裁定
    如主文。
中    華    民    國    99    年    7     月    29    日
                   家事法庭   法  官  鄭  彩  鳳
正本係照原本作成。
如不服本裁定關於選定監護人及指定會同開具財產清冊之人等部
分，應於送達後十日內向本院提出抗告狀，並繳納抗告費新臺幣
1,000元；其餘關於宣告監護之部分，不得抗告。
中    華    民    國    99    年    7     月    29    日
                              書記官  黃  心  怡

司法院資訊處製作；財團法人民間司法改革基金會備份。
